臺灣高等法院臺中分院刑事判決　　　 100年度上訴字第2388號
上　訴　人
即　被　告　羅錦榮
上列上訴人即被告因違反毒品危害防制條例案件，不服臺灣南投
地方法院100年度訴字第482號中華民國100年10月31日第一審判
決（起訴案號：臺灣南投地方法院檢察署100年度撤緩毒偵字第
41號），提起上訴，本院判決如下：
    主  文
上訴駁回。
    犯罪事實
一、羅錦榮前於民國（下同）89年間，因施用第二級毒品犯行，
    經臺灣南投地方法院以89年度毒聲字第1969號裁定送觀察、
    勒戒後，認有繼續施用毒品之傾向，再經臺灣南投地方法院
    以89年度毒聲字第2032號裁定送強制戒治，於91年11月15日
    執行完畢釋放，羅錦榮於前揭強制戒治執行完畢後5年內之
    95年間，因施用第二級毒品犯行，經臺灣南投地方法院以95
    年度埔刑簡字第66號簡易判決判處有期徒刑5月確定。羅錦
    榮於96年間，因施用第二級毒品犯行，經臺灣南投地方法院
    以96年度易字第602號判決判處有期徒刑6月，案經撤回上訴
    而確定（以下簡稱該罪為罪）;復於96年間，因施用第一
    級毒品、第二級毒品犯行，經臺灣南投地方法院以96年度易
    字第818號判決判處有期徒刑5月、5月，應執行有期徒刑9月
    ，案經上訴，由本院以97年度上易字第328號判決駁回上訴
    而確定（以下簡稱該罪為罪），以上、罪經本院以97
    年度聲字第1683號裁定定應執行有期徒刑1年1月確定;末於
    97年間，因施用第二級毒品犯行，經臺灣南投地方法院以97
    年度埔刑簡字第142號判決判處有期徒刑6月確定，接續執行
    於99年2月16日縮刑期滿，竟仍不知悔改，基於施用第二級
    毒品之犯意，於99年11月15、16日之某日上午7、8時許，在
    南投縣埔里鎮○○路○段56號住處內，以將甲基安非他命置
    於玻璃球內，燒烤後吸食煙霧之方式，施用第二級毒品甲基
    安非他命1次，另基於施用第一級毒品之犯意，於前揭施用
    甲基安非他命之同日晚上9時許，在其上開住處，以將海洛
    因摻入香菸後點燃吸食之方式，施用第一級毒品海洛因1次
    。嗣於99年11月18日上午8時40分許，經警方持臺灣南投地
    方法院核發之搜索票前往上址住處搜索，查獲如附表編號1
    、2、4、5所示之毒品，及羅錦榮所有，供施用第一級毒品
    、第二級毒品所用之附表編號3所示之物，另警方經其同意
    採尿送驗後，始悉上情。
二、案經南投縣政府警察局埔里分局報告臺灣南投地方法院檢察
    署檢察官偵查起訴。
    理    由
一、本件下列引為判決基礎之各項書面證據，被告於原審及本院
    均不爭執其證據能力，亦未曾於言詞辯論終結前聲明異議，
    本院審酌各該證據作成時之情況，並無違法取證之瑕疵，認
    以之作為證據為適當，依刑事訴訟法第159條之5之規定，均
    有證據能力。
二、訊據上訴人即被告羅錦榮（以下簡稱被告）坦承施用第一級
    毒品及第二級毒品之事實不諱，惟辯稱：伊第一級毒品及第
    二級毒品係一起施用云云，惟查：被告業於偵查中坦承：於
    99年11月15、16日之早上7、8時，施用安非他命，於同上開
    日之晚上9時許，在其上開住處，以將海洛摻入香菸後點燃
    吸食之方式，施用第一級毒品海洛因1次等語（見99年度毒
    偵字第1199號卷第61頁、第77頁），且於原審坦承不諱（見
    原審卷第42頁），被告辯稱其第一級毒品及第二級毒品係一
    起施用云云，顯非可採。另於99年11月18日上午9時50分採
    集被告之尿液以酵素免疫分析法及氣相層析質譜分析法檢驗
    結果，呈施用甲基安非他命後之安非他命及甲基安非他命陽
    性反應與施用海洛因後之嗎啡陽性反應，有詮昕科技股份有
    限公司99年12月13日濫用藥物尿液檢驗報告及南投縣政府警
    察局埔里分局毒品案件委託鑑驗尿液代號及真實姓名對照表
    各1紙在卷可稽（見99年度毒偵字第1199號卷第31頁、第74
    頁）;此外尚有南投縣政府警察局埔里分局搜索扣押筆錄暨
    扣押物品目錄表1份、刑案現場照片及扣案證物照片共13張
    在卷可憑（見99年度毒偵字第1199號卷第17頁至第30頁、及
    同檢察署100年度緩字第118號卷，第34頁至第37頁），另有
    扣案之白色粉末1包及粉末狀結晶物3包、電子磅秤1個、夾
    鍊袋5包及玻璃球管1個可資佐證，而扣案之白色粉末及粉末
    狀結晶物經以化學呈色法及氣相層析質譜法鑑定後，白色粉
    末含第一級毒品海洛因成分（驗餘淨重1.31公克），其餘粉
    末狀結晶物含第二級毒品甲基安非他命成分（驗餘淨重共
    26.8959公克），又扣案之電子磅秤1臺及玻璃球管1個，經
    以氣相層析質譜法鑑定後，亦檢驗出其上附著殘留第二級毒
    品甲基安非他命等情，有法務部調查局濫用藥物實驗室100
    年4月1日調科壹字第10023008160號鑑定書、行政院衛生署
    草屯療養院100年10月3日草療鑑字第1000900189號鑑定書及
    同院100年10月13日草療鑑字第1001000069號鑑定書（見100
    年度緩字118號卷第38頁、原審卷第33頁、第38頁），足認
    被告自白於上揭時、地分別施用第一級毒品、第二級毒品與
    事實相符，故本件事證明確，被告犯行洵堪認定，應依法論
    科。
三、被告前於89年間，因施用第二級毒品犯行，經臺灣南投地方
    法院以89年度毒聲字第1969號裁定送觀察、勒戒後，認有繼
    續施用毒品之傾向，再經臺灣南投地方法院以89年度毒聲字
    第2032號裁定送強制戒治，於91年11月15日執行完畢釋放，
    再於前揭強制戒治執行完畢後5年內之95年間，因施用第二
    級毒品犯行，經臺灣南投地方法院以95年度埔刑簡字第66號
    簡易判決判處有期徒刑5月確定，此有臺灣高等法院被告前
    案紀錄表1份在卷足憑，是被告既曾於前揭強制戒治執行完
    畢釋放後5年內之95年間，再犯施用毒品犯行，經判處罪刑
    ，足見其所受之強制戒治未具成效，應無再予觀察勒戒之必
    要，本件施用毒品犯行，自應由檢察官予以起訴（參最高法
    院95年台非字第59號判決、95年台上字第1071號判決及同院
    95年第7次刑事庭會議決議），故本案程序要件並無不合。
四、核被告所為，係犯毒品危害防制條例第10條第1項、第2項之
    施用第一級毒品、第二級毒品罪。其持有第一級毒品、第二
    級毒品之低度行為，分別為施用第一級毒品、第二級毒品之
    高度行為所吸收。又被告所犯上開2罪間，犯意各別，行為
    互殊，應予分論併罰。而被告有上揭犯罪事實欄所載前科紀
    錄及執行情形，有臺灣高等法院被告前案紀錄表1份在卷可
    稽，被告受有期徒刑之執行完畢5年內故意再犯本件有期徒
    刑以上之罪，均為累犯，各應依刑法第47條第1項之規定加
    重其刑。原判決認被告施用第一級毒品、第二級毒品罪證明
    確，並適用毒品危害防制條例第10條第1項、第2項、第18條
    第1項前段，刑法第11條、第47條第1項、第38條第1項第2款
    、第51條第5款、第9款之規定，且審酌被告之素行非佳，屢
    因施用毒品案件而受刑之宣告，被告前案執行完畢釋放後，
    未逾1年又犯本案，顯見被告未因服刑而戒除毒癮，自應施
    以相當期間之強制處遇，期能根絕其用毒之習慣，復考量被
    告坦承犯行等一切情狀，分別量處如原判決主文所示之刑，
    並定應執行之刑。另認扣案如附表編號1、2所示之物為違禁
    物，不問屬於犯人與否，均依毒品危害防制條例第18條第1
    項前段沒收銷燬之；又認扣案如附表編號4、5所示之物，均
    檢出甲基安非他命，亦屬查獲之毒品，而與被告施用甲基安
    非他命之犯行相涉，依毒品危害防制條例第18條第1項前段
    規定，沒收銷燬之;並說明送鑑用罄部分之海洛因及甲基安
    非他命既已不存在，自毋庸為沒收銷燬之宣告。且就扣案如
    附表編號3所示之物，認係被告所有供分裝第一級毒品、第
    二級毒品以便施用，已據被告自承在卷（見原審卷第52頁）
    ，而依刑法第38條第1項第2款規定予以沒收，核其認事用法
    均無違誤，量刑亦稱妥適，應予維持。被告上訴主張其係第
    一次施用第一級毒品，原判決量處其有期徒刑10月，顯屬過
    重，且其有供出上手，原判決未予減輕其刑，亦有違誤等語
    ，指摘原判決不當，惟按刑罰之量定，係屬法院自由裁量之
    職權行使，應審酌刑法第57條所列各款事由及一切情狀，為
    酌量輕重之標準，並非漫無限制；量刑輕重係屬事實審法院
    得依職權自由裁量之事項，苟已斟酌刑法第57條各款所列情
    狀而未逾越法定刑度，不得遽指為違法；且在同一犯罪事實
    與情節，如別無其他加重或減輕之原因，下級審量定之刑，
    亦無過重或失輕之不當情形，則上級審法院對下級審法院之
    職權行使，原則上應予尊重（最高法院72年臺上字第6696號
    、75年臺上字第7033號判例及85年度臺上字第2446號判決意
    旨參照）。經查原判決業已審酌上開情節予以量刑，並無何
    違誤之處。另經本院函詢南投縣警察局埔里分局有關被告供
    出上手之調查情形，經該分局於100年12月8日以投埔警偵字
    第1000021137號函覆本院謂：並未查出涉毒品案之人等語（
    見本院卷第30頁），是原審未據以減輕其刑，亦無何不當之
    處，被告上訴所指各節顯均無理由，應予駁回。
據上論斷，應依刑事訴訟法第368條，判決如主文。
本案經檢察官吳經綸到庭執行職務。
中    華    民    國   100    年    12    月    22    日
            刑事第一庭    審判長法  官  李  璋  鵬
                                法  官  劉  榮  服
                                法  官  胡  忠  文
以上正本證明與原本無異。
施用第一級毒品部分，得上訴。
施用第二級毒品部分，不得上訴。
如不服本判決應於收受送達後10日內向本院提出上訴書狀，其未
敘述上訴之理由者，並得於提起上訴後10日內向本院補提理由書
（均須按他造當事人之人數附繕本）「切勿逕送上級法院」。
                                書記官  廖  家  莉
中    華    民    國   100    年    12    月    22    日
附錄所犯法條：
毒品危害防治條例第10條第1項、第2項
施用第一級毒品者，處6月以上5年以下有期徒刑。
施用第二級毒品者，處3年以下有期徒刑。
附表：
┌──┬──────┬────────┬─────────────┐
│編號│物品名稱    │數量            │備註                      │
├──┼──────┼────────┼─────────────┤
│1   │海洛因      │1 包（驗餘淨重為│驗前淨重為1.32公克        │
│    │            │1.31公克與內含海│                          │
│    │            │洛因難以析離之包│                          │
│    │            │裝袋1 個）      │                          │
│    │            │                │                          │
├──┼──────┼────────┼─────────────┤
│2   │甲基安非他命│3 包（驗餘淨重為│驗前淨重為26.8988公克     │
│    │            │26.8959 公克與內│                          │
│    │            │含甲基安非他命難│                          │
│    │            │以析離之包裝袋3 │                          │
│    │            │個）            │                          │
│    │            │                │                          │
├──┼──────┼────────┼─────────────┤
│3   │空夾鏈袋    │5包             │供施用第一級毒品海洛因、第│
│    │            │                │二級毒品甲基安非他命之用  │
├──┼──────┼────────┼─────────────┤
│4   │電子磅秤    │1臺             │檢出甲基安非他命          │
│    │            │                │                          │
├──┼──────┼────────┼─────────────┤
│5   │玻璃球管    │1個             │檢出甲基安非他命          │
│    │            │                │                          │
└──┴──────┴────────┴─────────────┘